【裁判字號】    97,上訴,200
【裁判日期】    970311
【裁判案由】    違反毒品危害防制條例
【裁判全文】
臺灣高等法院高雄分院刑事判決         97年度上訴字第200號
上  訴  人
即  被  告  甲○○
                    （現於臺灣高雄第二監獄執行中）
上列上訴人因違反毒品危害防制條例案件，不服臺灣高雄地方法
院96年度訴字第5384號中華民國96年12月28日第一審判決（起訴
案號：臺灣高雄地方法院檢察署96年度毒偵字第6469號），提起
上訴，本院判決如下：
    主  文
原判決撤銷。
甲○○施用第一級毒品，累犯，處有期徒刑玖月，扣案海洛因壹
小包（淨重零點零陸陸公克）、含海洛因針筒壹支，均沒收銷燬
；扣案上開海洛因包裝袋壹個、針筒壹支均沒收。
    事  實
一、甲○○曾因施用毒品案件，經台灣台南地方法院以民國94年
    度毒聲字第848 號裁定令入戒治處所強制戒治，嗣因戒治已
    滿6 個月以上，認無繼續執行強制戒治之必要，於民國（下
    同）95年6 月8 日釋放執行完畢，並經台灣台南地方法院檢
    察署檢察官以95年度戒毒偵字第84號為不起訴處分確定。詎
    仍不知戒絕毒癮，明知海洛因係毒品危害防制條例第2 條第
    2 項第1 款所定第一級毒品，不得持有、施用，竟於上開強
    制戒治執行完畢釋放後5 年內，復基於施用第一級毒品海洛
    因之犯意，於96年6 月16日上午10時許，在高雄縣燕巢鄉尖
    山村和尚巷84號住處，以將海洛因摻入針筒加水稀釋後，注
    射血管之方式，施用海洛因1 次。嗣於96年6 月16日下午4
    時許，駕駛其所有1765-QR 自小客車，行經高雄縣燕巢鄉○
    ○村○○路時，適因警方在該處執行臨檢勤務，而將路過甲
    ○○攔下，經以電腦查詢結果發現甲○○係施用毒品之列管
    人口，惟尚不知甲○○是否有攜帶毒品及於當日是否有施用
    毒品海洛因前，甲○○即主動向執勤警員坦承當日有上開施
    用海洛因之情事，並將所攜帶之海洛因、針筒等交給警方，
    經警扣得所交付之海洛因1 包（驗後淨重0.066 公克、含海
    洛因針筒1 支；甲○○所有預備供施用海洛因所用之針筒1
    支，嗣經警採集其尿液送驗後，發現其尿液確呈嗎啡陽性反
    應，而知悉上情，甲○○事後並接受法院之裁判。
二、案經高雄縣政府警察局岡山分局報請臺灣高雄地方法院檢察
    署檢察官偵查起訴。
    理  由
一、上開事實迭據被告甲○○（下稱被告）於原審法院及本院審
    理時坦承不諱（見原審卷第27頁、本院卷第29頁），且將被
    告為警查獲後所採集之尿液送驗，經以氣相層析質譜儀鑑定
    結果，呈嗎啡陽性反應，有台灣檢驗科技股份有限公司所出
    具之濫用藥物尿液檢驗報告在卷可憑（見偵查卷第13頁），
    此外，並有被告被查獲時所持有之白色粉末1 包、針筒2 支
    扣案可資佐證。而上開白色粉末確係海洛因，其中1 支針筒
    確有海洛因殘留之事實，亦有高雄市立凱旋醫院濫用藥物成
    品檢驗鑑定書、正修科技大學超微量研究科技中心檢驗報告
    在卷可證（見偵查卷第5 頁、原審卷第20頁）。被告上開自
    白核與事實相符。被告曾因施用毒品案件，經台灣台南地方
    法院以94年度毒聲字第84 8號裁定令入戒治處所強制戒治，
    嗣因戒治已滿6 個月以上，認無繼續執行強制戒治之必要，
    於95年6 月8 日執行完畢釋放，並經台灣台南地方法院檢察
    署檢察官以95年度戒毒偵字第84號為不起訴處分確定之事實
    ，有臺灣高等法院被告前案紀錄表在卷可憑，被告於上開強
    制戒治執行完畢釋放後5 年內，再犯本件施用毒品罪，自應
    起訴論罪科刑。是本案事證明確，被告犯行堪予認定。上開
    鑑定報告等雖係審判外之書面陳述，惟本件因被告坦承犯行
    ，經本院裁定適用簡式審判程序，依刑事訴訟法第159 條第
    2 項規定，即有證據能力，自得援為認定犯罪事實之證據，
    附此敘明。
二、核被告所為，係犯毒品危害防制條例第10條第1 項之施用第
    一級毒品罪。被告持有第一級毒品之行為，應為其後施用之
    高度行為所吸收，不另論罪。被告前曾因違反肅清煙毒條例
    等案件，經台灣高雄地方法院以84年度訴字第781 號判決判
    處有期徒刑3 年2 月確定，送監執行後於85年9 月21日縮短
    刑期假釋出監，嗣又因於假釋期間再犯肅清煙毒條例案件，
    經同院以86年度訴字第3548號判決判處有期徒刑3 年3 月，
    上訴後經本院以87年度上訴字第520 號判決駁回上訴確定，
    經撤銷假釋執行殘刑，接續執行後，於91年10月1 日因縮短
    刑期假釋出監，於94年5 月29日保護管束期滿未經撤銷，視
    為徒刑執行完畢，有臺灣高等法院被告前案紀錄表在卷可憑
    ，，被告於有期徒刑執行完畢後，5 年以內故意再犯本件有
    期徒刑以上之施用第一級毒品罪，為累犯，應依刑法第47條
    第1 項規定加重其刑。按對於未發覺之罪自首而受裁判者，
    得減輕其刑，刑法第62條定有明文。所謂發覺，固非以有偵
    查犯罪權之機關或人確知其人犯罪無誤為必要，而於對其發
    生嫌疑時，即得謂已發覺；但此項對犯人之嫌疑，仍須有確
    切之根據得為合理之可疑者，始足當之，若單純主觀上之懷
    疑，不得謂已發生懷疑，此有最高法院72年台上字第641 號
    判決意旨可資參照。本件被告係駕車行經高雄縣燕巢鄉○○
    村○○路時，因警方執行臨檢勤務，經以電腦查詢發現甲○
    ○係施用毒品之列管人口懷疑其施用毒品時，主動向執勤警
    員坦承當日有施用海洛因，並將身上所攜帶之海洛因、針筒
    等交給警方查扣，此經其於警詢及本院審理時陳明在卷（見
    警卷第1 項、本院卷第31頁），核與高雄縣政府警察局岡山
    分局解送人犯報告書所載大致相符（見毒偵字第5931號卷第
    3 頁）。雖施用毒品者再犯率頗高，而警方亦係因被告係施
    用毒品之列管人口，而懷疑被告有施用毒品，惟不能據此即
    認警方對被告當日施用及持有毒品之事實已有確切之根據而
    有合理之可疑，因此，被告向警方坦承施用毒品仍合於自首
    之要件，爰依上開規定減輕其刑，爰先依累犯之規定加重後
    再依自首之例減輕其刑。
三、原審據以論處被告以施用第一級毒品罪刑，固非無見；惟如
    前所述，被告係對於未發覺之犯罪向警方坦承犯行，嗣並接
    受法院之裁判，應論以自首而減輕其刑，原判決未論以自首
    ，自有判決不適用法則之違誤。被告上訴意旨認原判決量刑
    過重，指摘原判決不當，非無理由；且原判決既有上開瑕疵
    ，自應由本院將原判決撤銷改判。爰審酌被告前經強制戒治
    、有期徒刑執行完畢，猶不思戒除毒癮，顯見其並無堅定戒
    癮之意志，惟念其行為尚未危害他人及其犯後坦承犯行，態
    度尚稱良好等一切情狀，量處如主文所示之刑。扣案之海洛
    因1 包，驗後淨重0.066 公克係查獲之毒品，含海洛因針筒
    1 支因與所沾染之海洛因難以析離，應一併視為毒品，應依
    毒品危害防制條例第18條第1 項前段規定，諭知沒收銷燬。
    扣案上開包裝海洛因之包裝袋1 個係被告所有，此據其自承
    在卷，且係供攜帶毒品所用之物；扣案之另1 支針筒，亦無
    海洛因殘留，有正修科技大學超微量研究科技中心檢驗報告
    在卷可參（見原審卷第19頁），惟為被告所有，供施用海洛
    因預備之物，亦據被告供承在卷（見原審卷第27頁），爰均
    依刑法第38條第1 項第2 款宣告沒收。至海洛因送驗所致之
    耗損，因已滅失，爰不諭知沒收銷燬
據上論結，應依刑事訴訟法第369 條第1 項前段、第364 條、第
299 條第1 項前段，毒品危害防制條例第10條第1 項、第18條第
1 項前段，刑法第11條、第47條第1 項、第62條前段、第38條第
1項 第2 款，判決如主文。
本案經檢察官陳國全到庭執行職務。
中    華    民    國    97    年    3     月    11    日
                  刑事第七庭    審判長法  官  莊飛宗
                                      法  官  邱明弘
                                      法  官  李嘉興
以上正本證明與原本無異。
如不服本判決應於收受本判決後10日內向本院提出上訴書狀，其
未敘述上訴理由者，並得於提起上訴後10日內向本院補提理由書
狀（均須按他造當事人之人數附繕本）「切勿逕送上級法院」。
中    華    民    國    97    年    3     月    11    日
                                      書記官  郭榮芳
附錄本件判決論罪科刑法條：
毒品危害防制條例第10條第1項：
施用第一級毒品者，處6月以上5年以下有期徒刑


司法院資訊處製作；財團法人民間司法改革基金會備份。
